【裁判字號】    90,上易,1530
【裁判日期】    900629
【裁判案由】    竊盜
【裁判全文】
臺灣高等法院刑事判決                            九十年度上易字第一五三號
    上  訴  人
    即  被  告  丙○○
右上訴人因竊盜案件，不服臺灣新竹地方法院九十年度易字第七八號，中華民國九十
年三月三十日第一審判決（起訴案號：臺灣新竹地方法院檢察署八十九年度偵字第六
八九六號）提起上訴，本院判決如左：
    主  文
上訴駁回。
    事  實
一、丙○○於民國八十三年間有偽造文書前科，經臺灣高等法院臺中分院判處有期徒
    刑八月，緩刑三年確定，猶不思戒慎，竟意圖為自己不法所有，於八十九年十二
    月一日凌晨三時許，至新竹縣竹北市○○○路一五九號新竹縣縫紉職業工會（為
    一至三樓夜間無人居住或看守之建築物），由該工會後方攀爬至二樓，再以撿拾
    而來之水泥塊敲破二樓窗戶玻璃，毀壞窗戶之安全設備，入內竊取由該工會所有
    由祕書呂木麗保管，放置於辦公桌抽屜內之硬幣新台幣（下同）二千一百八十五
    元，得手後於繼續搜尋其他財物時，因新竹縣警察局竹北分局竹北派出所巡邏警
    員乙○○、翁兆鎮接獲匿名人士報案稱新竹縣縫紉職業工會疑似遭竊而前往處理
    ，當場發覺丙○○在一樓搜尋財物，乃自工會前後包抄圍捕，惟丙○○發覺有異
    後，逃往二樓，欲至二樓後方窗戶原侵入路線逃逸時，見警員翁兆鎮、乙○○在
    外守候，遂改由二樓前方窗戶跳窗脫逃，警員翁兆鎮、乙○○二人聞聲自後追趕
    並予緝獲，當場自丙○○身上查獲竊得之硬幣二千一百八十五元，並扣得水泥塊
    一個。
二、案經新竹縣警察局竹北分局報請臺灣新竹地方法院檢察署檢察官偵查起訴。
    理      由
一、訊據被告丙○○矢口否認右揭犯行，辯稱：伊從彰化坐車到新竹關西找朋友，本
    來應該在新竹站下車，因坐火車坐過頭才在竹北下車，到達竹北大約是晚上九點
    左右，扣案之硬幣是伊坐車用的，當時身上尚有二張一百元之紙鈔，伊當時在附
    近閒逛，經過新竹縣縫紉職業工會前時，聽到有人喊「不要跑」，以為有人要追
    殺伊，怕發生危險才逃跑，伊未侵入工會行竊云云。惟查：
    I、證人即本件查獲之警員乙○○於偵查中證稱：「當天凌晨三點左右，接獲匿
        名報案，指稱中正東路一五九號內遭竊，我與翁兆鎮去現場，從鐵門信箱縫
        看，當時一樓燈亮著，丙○○正在翻抽屜，我們請求支援，分別在前後守候
        ，但支援未到，他好像發覺，把大燈關掉，翁在後面看到他打開二樓後面窗
        戶準備逃逸，他見翁兆鎮在下面，所以又退回屋內，我趕去支援，就聽到前
        面碰一聲，我們二人往前查看，看到他在跑，我們即追過去，在他身上查到
        十元硬幣共二千一百八十五元，全部是銅板，用一小包透明塑膠袋裝及他二
        邊褲袋均塞的滿滿。」等語（見偵查卷第二十六頁反面、第二十七頁正面）
        ；於原審證稱：「當天我們接到報案，到現場時，從鐵門小孔看進去，看到
        有人背對著在裡面翻東西，有電燈，後來他往門口的方向走過來，我有看到
        他的正面，當時裡面的日光燈有開，然後我們在那邊等，他把日光燈關掉，
        就往二樓跑，證人翁在後面等，我到前面等，後來我聽到落地聲，我就看到
        被告在跑，當時他的身上，有一包塑膠袋裝的零錢，其他零錢散落在口袋」
        、「當時我在前門，我的同事在後門，後來發現有狀況，我就跑到後門支援
        ，被告發現我們，就從二樓前窗跳下，我追到前面的時候，被告約在我前面
        十五公尺的地方，一邊跑還有回頭看，我追到他時，問他為何跑，他說以為
        有人追殺他，但當時我們是穿警察制服」、「（你後來從後面跑到前面時，
        有無其他人在附近？）沒有」，於本院證稱「硬幣在被告所穿長褲兩邊側袋
        及暗袋搜出，其中有一邊用透明塑膠袋裝，被告的皮夾內有兩張一百元紙鈔
        ，他說是自己的所以沒有扣案，我們追了五百公尺才追到被告」等語，是本
        件證人即查獲警員乙○○已然目擊被告在新竹縣縫紉職業工會內行竊，且證
        人乙○○、翁兆鎮雖在工會後門埋伏等候，然於聽到前門有落地聲即迅速往
        前追逐約五百公尺而逮捕被告，有報告書在卷可按，時值深夜三點，路上人
        煙稀少，豈有誤抓可能？況被告若非做賊心虛，於見身著制服之警員嚇令其
        不要跑時，又何須拔腿狂奔？
    II、再查被告於獲案時，為警自身上扣得硬幣二千一百八十五元，業經證人即新
        竹縣縫紉職業工會祕書呂木麗、常務理事甲○○到庭證稱前開硬幣確為渠工
        會失竊之周轉金無訛，證人呂木麗且證稱：零錢二千多元是我向銀行領來找
        會員的錢，用塑膠袋包著，外面包著銀行布袋，警局領回來的錢與其帳目相
        符，工會會員人數多，隨時加退保，且十一月三十日那天又發薪水，零錢較
        多，那天我只把紙鈔及一些零錢帶走，但被偷走的那一包比較重，所以才放
        在那邊，零錢擺在辦公桌抽屜，本來在一樓，第二天去上班，發現辦公桌抽
        屜被搬到二樓等語，再二千一百八十五元之硬幣重量約一．七公斤（按十元
        硬幣十枚，重達八十公克，依此相乘得知），此經本院以磅秤秤量而得知，
        依一般社會常情判斷，被告豈有於深夜隨身攜帶重達一．七公斤致其行走造
        成不便之硬幣二千餘元零錢在路上行走之理，是前開硬幣確為新竹縣縫紉職
        業工會所失竊之物應可認定，何況，苟證人呂木麗欲誆稱金錢數量時，何不
        就被告身上查獲之二張百元紙鈔，亦指認係伊所失竊，足見其證言信憑性尚
        屬可採。
    III、至被告雖另提出警方未依規定採集指紋，且如依警察所言既然有貼紙條在
        工會鐵門上，工會的人上班時應該會看到，不可能再去破壞或移動現場。
        扣案硬幣僅以塑膠袋裝而無銀行布袋。被告若自二樓跳下必然受傷等疑點
        為辯解，然銀行布袋非無可能丟棄於行竊現場或掉落他處，另新竹縣縫紉職
        業工會二樓前窗高度為一丈三尺高，業據證人甲○○陳明在卷，以此高度跳
        下未必然受傷，反言之，若另有他人行竊而自窗戶跳下受傷，又如何能避開
        警方之追緝？再查本件係因警方與工會人員未依保持現場致現場因工會人員
        進入現場而遭到破壞，此業證人乙○○到庭證明屬實，準此，警方搜證過程
        容有不完整之處，然不足以影響本院心證之形成，亦非據此即可卸免被告罪
        責，乃不待言。
    Ⅳ、此外，尚有現場相片二幀、贓物認領保管收據一紙及水泥塊一個扣案可佐，
        被告上開所辯顯與常情不符，不足採信，本件事證明確，被告之犯行堪以認
        定。
二、核被告所為，係犯刑法第三百二十一條第一項第二款之加重竊盜罪（主文應係毀
    壞安全設備竊盜，原審誤載為毀越安全設備竊盜，應予訂正）。
三、原審依刑事訴訟法第二百九十九條第一項前段、刑法第三百二十一條第一項第二
    款，並審酌被告之品行、犯罪之動機、目的、手段、所生之危害及犯後狡辯、態
    度不佳、未見悔意等一切情狀，量處有期徒刑七月，就扣案之水泥塊一小塊，雖
    係被告犯罪所用之物，然係就地撿拾而來非其所有，爰不為沒收之諭知，其認事
    用法核無違誤，量刑亦稱允當，被告上訴意旨猶否認犯罪，即無足採，應駁回其
    上訴。
據上論斷，應依刑事訴訟法第三百六十八條判決如主文。
本案經檢察官沈世箴到庭執行職務。
中      華      民      國      九十      年     六     月    二十九    日
                              臺灣高等法院刑事第二十一庭
                                  審判長法  官  葉  騰  瑞
                                        法  官  莊  明  彰
                                        法  官  黃  國  忠
右正本證明與原本無異。
不得上訴。
                                        書記官  劉  貞  達
中      華      民      國      九十      年     六     月    二十九    日
附錄本案論罪科刑法條全文
刑法第三百二十一條：
犯竊盜罪而有左列情形之一者，處六月以上五年以下有期徒刑：
一、於夜間侵入住宅或有人居住之建築物、船艦或隱匿其內而犯之者。
二、毀越門扇、牆垣或其他安全設備而犯之者。
三、攜帶兇器而犯之者。
四、結夥三人以上而犯之者。
五、乘火災、水災或其他災害之際而犯之者。
六、在車站或埠頭而犯之者。
前項之未遂犯罰之。


司法院資訊處製作；財團法人民間司法改革基金會備份。
